臺灣基隆地方法院交通事件裁定　　　　　　　　　　九十三年度交聲字第二二六號
　　原處分機關　交通部公路總局台北區監理所基隆監理站
　　異　議　人
　　即受處分人　甲○○　男　四.
右列受處分人因違反道路交通管理處罰條例案件，對於交通部公路總局台北區監理所
基隆監理站九十三年九月十四日所為之處分（原處分案號：基監字第裁四二─Ｒ00
000000號），聲明異議，本院裁定如左：
    主  文
異議駁回。
    理  由
一、異議意旨略以：異議人即受處分人甲○○於九十三年七月十四日十時三十八分許
    ，駕駛ＵＡ─六四七九號自用小客車，沿基隆市○○○路往金山方向行駛，途經
    基金二路加油站前大彎道時，原本行駛於外側車道，但因彎道後的外側車道改為
    機車優先道，內側車道是汽車道，異議人一起步行經大彎道就會行駛至外側的機
    車優先道，員警在樹下攔檢時，異議人的車輛已經轉入內側汽車車道，符合轉向
    時可行駛於機車優先道之例外規定，員警是從內側車道攔停異議人，此舉對駕駛
    人造成威脅，原處分機關（交通部公路總局台北區監理所基隆監理站）不察，據
    以裁處罰鍰新台幣（下同）九百元，並記違規點數一點，實無理由，為此聲明異
    議等語。
二、按道路交通管理處罰條例第四十五條第一項第四款規定：「汽車駕駛人，爭道行
    駛有左列情形之一者，處新臺幣六百元以上一千八百元以下罰鍰：．．．四在多
    車道不依規定駕車者。」，同條例第六十三條第一項規定：「汽車駕駛人，違反
    左列各款所列條款之一者，除依原條款處罰鍰外，並予記點：一、違反第四十五
    條‧‧‧。」；又「機車優先車道標線，用以指示機器腳踏車優先行駛之車道，
    其他車種除起步、準備停車、臨時停車或轉向外，不得橫跨或占用行駛。」，交
    通標誌標線號誌設置規則第一百七十四條之一亦有明定。
三、經查：異議人固不爭執伊有將汽車行駛於機車優先車道等情，且依原舉發警員乙
    ○○（基隆市警察局第四分局警備隊巡佐）到庭具結證稱：「九十三年七月十四
    日上午十時至十二時止，我和另一位同仁在基隆市○○○路（往金山方向）中油
    加油站前一百五十公尺處稽查交通。當時看到異議人駕駛車輛違規行駛於基金二
    路機車優先道上，其違規行駛的行車長度約有四、五十公尺，就將異議人的車輛
    攔停，當時異議人的車輛仍行駛於機車優先道上，並未轉入內側車道，攔停後向
    異議人索取行、駕照，並告訴異議人其違反規定行駛於機車優先道上，異議人當
    場表示要申訴而拒絕在舉發單上簽名。至於取締時，警備車的警示燈有全亮，取
    締時，員警站的位置可讓駕駛人在遠距離看得清楚，沒有躲在樹下突然衝出來取
    締。」等語（詳見本院九十三年十月十八日訊問筆錄），並有基隆市警察局基警
    交字第Ｒ00000000號舉發違反道路交通管理事件通知單一紙、基隆市警
    察局第四分局九十三年八月十六日基警分四交字第０九三００一一七０二號函一
    份在卷可稽，顯見異議人確實於舉發時、地占用行駛機車優先道之事實。按交通
    警員製單舉發違反道路交通管理處罰條例所列之違規事實，本質上為行政處分，
    係公務員基於職務上權力，依法就特定之具體事件所為具有公法上效果之單方行
    政行為，基於公務員為公法上行為具有公信力之原則，該行政處分當可被推定為
    真正，其據以依法處分之事實認定亦為正確無誤，本此公信原則，乃立法者賦予
    行政機關制定違反道路交通事件統一裁罰標準及處理細則，使值勤警員得當機處
    分以維護交通秩序、安全之行政目的，反之，若謂公務員一切行政行為均需預留
    證據以證其實，則國家行政勢必窒礙難行，據此，刑事訴訟法就犯罪證據有關之
    規定中，與行政秩序罰之交通違規裁罰本旨不合之部分，自不在準用之列。本件
    現場舉發員警與異議人素昧平生，並無仇隙，衡情當無設詞攀誣、濫予舉發之理
    ，本件既無任何證據足證警員有捏造事實、違法取締之情事，則執勤警員本其維
    護交通秩序、安全職責所為之舉發，自應受到合法、正確之推定。至於異議人辯
    稱：其已從機車優先道轉入內側汽車道，符合「轉向」之例外規定云云，顯然對
    「轉向」規定有所誤解，蓋前開交通標誌標線號誌設置規則第一百七十四條之一
    規定所指之「轉向」，應指改變行進方向而言（如右轉、左轉等情形），並非指
    由外側車道轉入內側車道之變換車道，異議人前開所辯，顯與法不合，尚非可採
    。從而，原處分機關援引首揭規定裁處罰鍰並無不當，本件異議為無理由，應予
    駁回。
四、據上論斷，應依道路交通案件處理辦法第十九條，裁定如主文。
中　　　華　　　民　　　國　　九十三　　年　　　十　　　月　　二十二　　日
                                臺灣基隆地方法院交通法庭
                                    法  官    何  怡  穎
右正本證明與原本無異。
對於本件裁定如有不服，應於收受送達後五日內，向本院提出抗告書狀，敘述抗告之
理由，抗告於臺灣高等法院。
                                    書記官    李  繼  業
中　　　華　　　民　　　國　　九十三　　年　　　十　　　月　　二十二　　日
